【裁判字號】    94,訴,3452
【裁判日期】    950427
【裁判案由】    偽證
【裁判全文】
臺灣高雄地方法院刑事判決              94年度訴字第3452號
公  訴  人  臺灣高雄地方法院檢察署檢察官
被      告  甲○○
選任辯護人  康進益律師
            王國論律師
上列被告因偽證案件，經檢察官提起公訴（94年度偵字第16126號）
，本院判決如下：
    主  文
甲○○證人，於執行審判職務之公署審判時，於案情有重要關係
之事項，供前具結，而為虛偽陳述，處有期徒刑捌月，緩刑參年
，緩刑期內付保護管束。
    理  由
一、甲○○明知蘇柳云於民國93年12月1 日21時30分許，在高雄
    縣橋頭鄉○○路86之3 號「巨蛋超商」內櫃臺旁交付之現金
    新臺幣（下同）665 元，係其當日在該超商附設「麒麟威電
    子遊戲場」內，以600 元兌換代幣把玩電子遊戲機具累積至
    700 分，要求蘇柳云洗分，並由蘇柳云扣除其在該超商購買
    價值35元之香煙1 包後，所兌換之賭金，其當日並未寄託蘇
    柳云保管任何金錢。而該賭博案件由本院以93年度易字第18
    78號審理期間，該案被告蘇柳云之辯護人聲請本院以證人身
    分傳喚甲○○到庭進行詰問，甲○○則於94年3 月2 日11時
    20分許，經本院傳喚到庭，並於供前具結，本應據實陳述，
    不得匿、飾、增、減，詎甲○○竟基於偽證之犯意，就其是
    否曾將現金寄放超商櫃臺之案情重要關係事項，虛偽陳述：
    「（問：寄放多少錢在櫃臺？）答：我記得拿一千元去櫃臺
    買酒。我只記得有向他買一瓶酒，其他事情我都忘記了」、
    「（問：你當天有無寄放錢在那邊？）答：有，我有買酒，
    在那邊打機台」等語，與其於警詢及偵查中之陳述情節不符
    ，且蘇柳云及甲○○涉犯賭博罪部分，業經本院以93年度易
    字第1878號判決確定，檢察官因而自動簽分偵辦。
二、案經臺灣高雄地方法院檢察署檢察官自動檢舉偵查起訴。
    理  由
一、訊據被告甲○○固不否認於於93年12月1 日，至「巨蛋超商
    」附設「麒麟威電子遊戲場」內，以把玩店內之電子遊戲機
    具之方式，進行賭博，而贏得現金100 元之事實，惟矢口否
    認有被訴偽證之犯行，辯稱：伊於93年12月2 日經警移送地
    檢署時，確有向負責偵訊之檢察官陳述實情，而伊在法院審
    理該案期間，陳述情節之所以不一致，係因一時忘記，而非
    故意說謊云云。
二、經查：
  (一)被告於93年12月1 日，在「巨蛋超商」附設「麒麟威電子遊
    戲場」內，投入10元硬幣60枚，以一比一比例開分把玩擺設
    於該址之電子遊戲機具，累積至700 分後，再由蘇柳云為其
    洗分，並將兌換之賭金交付被告，惟因被告表示欲購買價值
    35元之香煙1 包，蘇柳云遂將兌換之賭金扣除35元後，將其
    餘665 元及香煙1 包交付予被告，為警當場查獲等事實，業
    據被告迭於93年12月12日警詢、偵查及本院95年4 月19日審
    理時供稱：「（問：該店員為何要拿錢給你？）答：因為我
    把玩電玩得了七百分，之後我就跟店員說『洗』，接著店員
    就到我所把玩的電玩上按了一下，接著我就到櫃臺處說要買
    一包煙後，她拿了該香煙及六百六十五元給我」、「（問：
    該黃色硬盒長壽香煙售價為何？）答：新台幣三十五元」、
    「（問：代幣兌換方式如何？）答：新台幣十元換一枚代幣
    ，我今天換了六百元，換了六十個代幣」、「（問：你今日
    輸贏如何？）答：我今天總共投入新台幣六百元的代幣到機
    台內把玩，所得分數七百分兌換現金後計贏了新台幣一百元
    」、「（問：你昨天到橋頭路86之3 號玩電玩？）答：是」
    、「（問：玩何機台？）答：我不知道，只要投十元下去，
    就可玩，我共投了六百元」、「（問：你玩到最後得了七百
    分？）答：是」、「（問：你後來向店員蘇柳云說你要『洗
    』？）答：是」、「（問：蘇女換錢給你？）答：是，我向
    她買一包煙，她再給我665 元」、「（問：1 包煙是三十五
    元？）答：是」、「（問：你是拿三百元換代幣？）答：是
    ，我換過二次，每次都是三百元」、「（問：你說『洗』之
    後，是在庭的蘇柳云拿665 元給你？）答：是」、「（問：
    是否於93年12月1 日在高雄縣橋頭鄉○○路86-3號之『巨蛋
    超商』附設『麒威電子遊戲場』把玩電子遊戲機，而遭警查
    獲？）答：對」、「（問：當天你機台打完時，店員是否拿
    665 元給你？）答：對」、「（問：當天你是有贏了100 元
    ？）答：對」、「（問：你的意思是否說，該商店的機台可
    以賭博？）答：對，贏的可以換錢」、「（問：93年12月2
    日你被送至地檢署時，有無向檢察官說實話？）答：有」等
    語不諱（見高雄縣政府警察局岡山分局岡警刑移字第1837號
    卷第20至21頁、93年度偵字第24281 號偵查卷第9 頁、本院
    卷第158 頁）；核與證人即查獲「巨蛋超商」賭博案件員警
    楊旻樺於另案93年度易字第1878號案件審理時結稱：「（問
    ：當日查獲情形如何？）答：當天我們大概晚上七點左右進
    去等機會，等到約十點半左右，被告甲○○洗了七百分，店
    員過來洗分歸零之後，店員及客人就一起到櫃台那邊，我們
    當時就先走到活動拉廉等了一下，並排在甲○○後面，我就
    看到店員從櫃台下面拿出錢來，顧客說要買一包香煙，店員
    就拿了一包香煙及錢給客人」等語相符（見本院卷第120 頁
    ），並有查獲照片42張附卷可稽，復有蘇柳云在「巨蛋超商
    」櫃臺旁交付予被告之賭金665 元及香菸1 包扣案可憑，而
    堪認定。
  (二)又被告於94年3 月2 日11時20分許，經本院承辦93年度易字
    第1878賭博案件審判庭以證人身分傳喚到案，經審判長告知
    被告得拒絕證言，如不拒絕證言，仍須具結，被告表示：願
    意擔任證人接受交互詰問等語，審判長再告知具結之義務及
    偽證處罰後，命被告朗讀結文，被告並於供前具結，就其是
    否曾將現金寄放超商櫃臺之重要事項，證稱：「（問：寄放
    多少錢在櫃臺？）答：我記得拿一千元去櫃臺買酒。我只記
    得有向他買一瓶酒，其他事情我都忘記了」、「（問：你當
    天有無寄放錢在那邊？）答：有，我有買酒，在那邊打機台
    」等語，有該次審判筆錄及結文各1 份在卷足參（見94年度
    他字第948 號偵查卷第5 頁、第8 頁、第9 頁、本院卷第14
    7 頁反面）。然被告當日確未曾將寄放現金1 千元在超商櫃
    臺，此據被告於偵訊時，供稱：「（問：你昨天第一次進去
    時有沒有放一千塊在櫃台？）答：沒有」、「（問：你確定
    ？）答：沒有」等語明確，並經本院當庭勘驗臺灣高雄地方
    法院檢察署93年12月2 日偵訊錄音帶屬實（見本院卷第107
    至108 頁），被告前揭在超商櫃臺寄放1 千元云云，無非係
    附和證人即「巨蛋超商」店員陳嘉宏於證稱：「被告是在我
    的班時有來玩，他有拿一千元向我買一罐啤酒30元，換了七
    十元的代幣，剩下的九百元放在我那邊」等語所為，蓋超商
    並無為客人保管金錢之義務，且被告即可自行攜帶現金兌換
    代幣把玩，自無需將現金交由超商保管之必要，且果真如證
    人陳嘉宏所言，被告寄放在超商之現金為900 元，則店員蘇
    柳云卻為何僅返還665 元予被告，而非900 元？且證人陳嘉
    宏證稱被告將1 千元現金寄託其保管乙事，亦與蘇柳云於警
    詢陳稱：被告係於當日18時許進入店內，拿1 千元兌換價值
    300 元之代幣後，將其餘700 元寄放櫃臺保管等語，亦互不
    相符，顯見有關被告寄放現金1 千元在超商櫃臺乙節，係屬
    憑空捏造，而非事實。
  (三)被告在另案93年度易字第1878號賭博案件，以證人身分於94
    年3 月2 日到庭接受詰問時，審判長曾詢問：「開庭前有無
    喝酒？現在意識是否清楚？」，被告回稱：「我沒有喝酒，
    我的意識清楚」等語，此有該次審判筆錄1 份在卷可佐（見
    94年度他字第948 號偵查卷第7 頁），是被告當日作證時，
    距離其於93年12月1 日為警查獲之期間，不過3 個月又1 日
    ，被告意識亦屬清楚，而案發當日蘇柳云交付之665 元，究
    係其暫時寄放超商櫃臺之金錢，抑或其把玩電子遊戲機具之
    賭博所得，又屬可清楚記憶、辨認之事情，參照被告於案發
    逾1 年又3 個多月後，在本院95年4 月19日審判期日，明確
    供稱：「（問：當天你機台打完時，店員是否拿665 元給你
    ？）答：對」、「（問：當天你是有贏了100 元？）答：對
    」、「（問：你的意思是否說，該商店的機台可以賭博？）
    答：對，贏的可以換錢」、「（問：你的意思是說，她給你
    的665 元是你寄放的錢，而不是你贏的錢？）答：我真的有
    贏100 元」等語（見本院卷第158 頁），其就蘇柳云當日交
    付之665 元係屬其賭博所得乙節，尚能清楚記憶，足認被告
    於94年3 月2 日另案賭博案件審理期間，明知其並未寄放現
    金在超商櫃臺，而蘇柳云交付之665 元，確係其賭博之所得
    ，竟仍於該審判期日虛偽陳述：「（問：寄放多少錢在櫃臺
    ？）答：我記得拿一千元去櫃臺買酒。我只記得有向他買一
    瓶酒，其他事情我都忘記了」、「（問：你當天有無寄放錢
    在那邊？）答：有，我有買酒，在那邊打機台」等語，自具
    有偽證故意，被告辯稱：伊於於另案審理時，並非故意說謊
    ，而係忘記了云云，尚無可採。
  (四)綜上所述，本案事證明確，被告所辯不足採信，被告上揭偽
    證犯行，堪以認定，應予依法論科。
三、核被告所為，係犯刑法第168 條之偽證罪。爰審酌被告之行
    為足以影響承審法官對事實認定之正確性，而妨害國家司法
    權之行使，且偽證行為不僅耗費司法資源，更可能使犯罪者
    逍遙法外，損害國民對司法之公正形象，被告於本院審理期
    間雖坦承賭博犯行，卻仍否認偽證犯行，行為實不足取等一
    切情狀，量處如主文所示之刑，以資懲儆。又被告僅有國中
    肆業之智識程度，且未曾受有期徒刑以上刑之宣告，有記載
    被告年籍之警詢筆錄與臺灣高等法院被告前案紀錄表各1 份
    在卷可佐，被告所犯賭博案件，刑度及情節輕均屬微，被告
    因智識程度不高，且為圖卸責，未深思偽證之嚴重後果，以
    致犯本件偽證罪責，本院斟酌被告經此偵、審程序及刑之宣
    告後，應知所警惕而無再犯之虞，因認暫不執行其刑為適當
    ，併宣告緩刑3 年，以啟自新。惟為避免被告再因法律知識
    不足而犯他案，並確實遵守社會規範，爰均併諭知於緩刑期
    內付保護管束，俾由地方法院檢察署之觀護人予以適當之督
    促，並避免短期自由刑執行所肇致之弊端。
據上論斷，依刑事訴訟法第299 條第1 項，刑法第168 條、第74
條第1 款、第93條第1項，判決如主文。
本案經檢察官乙○○到庭執行職務。
中    華    民    國    95    年    4     月    27    日
                  刑事第十庭  審判長法  官  徐美麗
                                    法  官  莊珮吟
                                    法  官  高增泓
以上正本證明與原本無異。
如不服本判決，應於判決送達後10日內，向本院提出上訴狀。
中    華    民    國    95    年    4     月    28    日
                                    書記官  林慧芬
附錄本判決論罪科刑法條全文：
刑法第168條
於執行審判職務之公署審判時或於檢察官偵查時，證人、鑑定人
、通譯於案情有重要關係之事項，供前或供後具結，而為虛偽陳
述者，處七年以下有期徒刑。


司法院資訊處製作；財團法人民間司法改革基金會備份。
